臺灣臺北地方法院民事裁定　　　　　　　100年度抗字第164號
抗　告　人　廖林養育
　　　　　　廖千瑤
相　對　人　蔡桂葩
上列當事人間聲請拍賣抵押物事件，抗告人對於民國100年6月13
日本院100年度司拍字第158號裁定提起抗告，本院裁定如下：
    主  文
抗告駁回。
抗告費用新台幣壹仟元由抗告人連帶負擔。
    理  由
一按抵押權人於債權已屆清償期而未受清償者，得聲請法院拍賣
  抵押物，就其賣得價金而受清償，民法第873條第1項定有明文
  。又聲請拍賣抵押物，屬非訟事件，法院所為准許與否之裁定
  ，無確定實體法上法律關係存否之性質，於債權及抵押權之存
  否，並無既判力，故只須其抵押權已經依法登記，且債權已屆
  清償期而未受清償，法院即應為准許拍賣之裁定。而對於此項
  法律關係有爭執之人，為保護其權利，得提起訴訟，以謀解決
  ，不得僅依抗告程序聲明其爭執，並據為廢棄准許拍賣抵押物
  裁定之理由（最高法院51年台抗字第269 號判例、94年度台抗
  字第270號裁定參照）。
二相對人於原審聲請意旨略以：第三人林長庚於民國86年10月15
  日簽發面額新台幣（下同）200萬元本票向相對人借款200萬元
  ，約定清償期為96年12月16日，並於86年12月16日，以其所有
  如附表所示不動產（下稱系爭不動產）為相對人設定200 萬元
  最高限額抵押權以為擔保，存續期間自86年12月16日起至96年
  12月16日止，於86年12月24日經登記在案。嗣林長庚於89年 3
  月24日死亡，系爭不動產由抗告人廖林養育繼承，於99年12月
  14日辦理繼承登記，廖林養育於99年12月15日將系爭不動產所
  有權應有部分二分之一出售予抗告人廖千瑤，並於100年1月19
  日辦理所有權移轉登記，因系爭借款已屆期未獲清償，系爭不
  動產雖已移轉登記為抗告人所有，其上設定之抵押權不因此而
  受影響，為此聲請拍賣抵押物以資受償等語。
三抗告意旨略以：相對人未提出本票原本，其影本是否真正及本
  票是否存在，即有可疑，為此提起本件抗告，求為廢棄原裁定
  云云。
四經查，本件相對人主張之上開事實，業據其提出抵押權設定契
  約書、他項權利證明書、土地登記謄本、本票等件為證，核屬
  相符，原裁定准許相對人拍賣抵押物之聲請，即無不當。又相
  對人有提出系爭本票原本經法院核對無誤後檢還，有臺灣士林
  地方法院民事庭100年5月10日士院景民司成100年度司拍字第6
  0 號函在卷可稽，則抗告人主張系爭本票是否存在及本票影本
  是否真正，即無由成立。至抗告人若係對系爭本票是否真正有
  爭執，惟其核屬實體事項之爭執，抗告法院於本件非訟程序中
  本不得審酌，且揆諸首開說明，法院就拍賣抵押物裁定事件，
  僅就抵押權已經依法登記，且債權已屆清償期而未受清償之形
  式要件而為審查，至其他所涉實體爭執，抗告人應依訴訟程序
  另謀解決，而非於非訟事件程序中為此爭執。從而，抗告意旨
  指摘原裁定不當，求予廢棄，為無理由，應予駁回。
五據上論結，本件抗告為無理由，依非訟事件法第55條第1 項、
  第2項、第46條、第21條第2項、第24條第1項，民事訴訟法第4
  95條之1第1項、第449條第1項、第85條第2項，裁定如主文。
中    華    民    國   100    年    10    月    18    日
                  民事第六庭審判長法  官  林麗真
                                  法  官  林春鈴
                                  法  官  姜悌文
以上為正本係照原本作成。
本裁定除以適用法規顯有錯誤為理由，不得再抗告。如提起再抗
告，應於收受後10日內委任律師為訴訟代理人向本院提出再抗告
狀，並繳納再抗告費新臺幣1,000元。
中    華    民    國   100    年    10    月    18    日
                                  書記官  羅振仁